【裁判字號】    94,交上易,307
【裁判日期】    950126
【裁判案由】    過失傷害
【裁判全文】
臺灣高等法院刑事判決               94年度交上易字第307號
上  訴  人  臺灣桃園地方法院檢察署檢察官
被      告  丙○○
選任辯護人  周仲鼎律師
上列上訴人因被告過失傷害案件，不服臺灣桃園地方法院94年度
交易字第180號，中華民國94年10月14日第一審判決（起訴案號
：臺灣桃園地方法院檢察署94年度偵字第5491號及移送併辦：同
署94年度偵字第8047號），提起上訴，本院判決如下：
    主  文
原判決撤銷。
丙○○因過失傷害人致重傷，處有期徒刑陸月，如易科罰金，以
佰元折算壹日。
    事  實
一、丙○○於民國93年9月5日上午8時45分許，駕駛車牌號碼598
    9－FS 號自小客車，沿桃園縣龜山鄉○○路往新莊方向行駛
    ，迨行經該縣龜山鄉○○路、三興路87巷交岔路口停止線前
    約6.4公尺之內側車道（該路段為雙向4車道雖未劃分快慢車
    道，但其前段路口內側車道劃有禁行機車之標線），本應注
    意車前狀況及兩車併行之間隔，隨時採取必要之安全措施，
    以避免發生危險，而依當時天候雖雨，惟日間自然光線、視
    距良好、道路無缺陷、無障礙物，並無不能注意之情事，詎
    丙○○疏未注意，明知其所駕駛知上開自小客右前方之內側
    車道上，有甲○○騎乘車牌號碼QBD－106號輕型機車，應注
    意在上開路段之前段路口內側車道畫有禁行機車之標線應在
    未劃分快慢車道之道路最外側車道行駛，亦疏未注意沿同車
    道同向在丙○○上開自小客車右前方行駛，丙○○竟未注意
    與甲○○騎乘之機車保持適當之行車間隔，即貿然併行行駛
    ，致其所駕駛之上開自小客車右前車頭處碰撞甲○○所騎乘
    機車左側中間車身及左前面板處，致甲○○人車倒地，當場
    昏迷，因此受有第五頸椎暴裂性骨折、左側脛骨與腓骨幹閉
    鎖性骨折、骨盆閉鎖性骨折、肺部挫傷等傷害。丙○○於肇
    事後偵查犯罪機關尚未發覺前，主動向據報到場處理之警員
    坦承肇事，自首犯罪而願接受裁判。甲○○經送醫救治後，
    於93年9月8日在長庚紀念醫院施行頸椎骨折復位固定手術，
    於同年月15日施行脛骨骨折復位固定手術，同年月25日施行
    清創手術，同年11月4 日出院，出院後需專人照顧及使用氣
    墊床及特製輪椅輔助，至94年6月24 日前往長庚紀念醫院復
    診，經診斷結果為頸椎損傷併四肢癱瘓，目前上肢肌力約一
    分至兩分，下肢完全癱瘓，大小便無法控制，生活需專人照
    顧，而達身體健康重大難治之重傷害。
二、案經甲○○之配偶乙○○訴請台北縣政府警察局樹林分局報
    告台灣板橋地方法院檢察署檢察官偵查後呈請台灣高等法院
    檢察署檢察長令轉台灣桃園地方法院檢察署檢察官偵查起訴
    。
    理  由
一、上揭被告丙○○對其於93年9月5 日上午8時45分許，駕車行
    至上開肇事地點，不慎以其所駕車輛右前車頭處碰撞其同車
    道同向右前方併行由甲○○所騎乘機車之左側中間車身及左
    前面板處，致甲○○人車倒地，而受有前揭重傷害之事實，
    業據被告於原審及本院審理時供承不諱，被告丙○○於原審
    並坦承其就本件車禍之發生確有過失等語（見原審94年9月2
    日準備程序筆錄及本院94年12月27日審判筆錄），復有道路
    交通事故現場圖、道路交通事故調查報告表各1 份、現場照
    片8 幀、桃園縣政府警察局道路交通事故當事人登記聯單影
    本1份、甲○○之身心障礙者鑑定表1份、長庚紀念醫院診斷
    證明書2 份附卷可稽，而上開書證，雖係被告以外之人於審
    判外之書面陳述，惟經被告於原審及本院審理時對前開書面
    證據表示無意見，而審酌前開書面陳述，分別係警員或診斷
    醫師基於專業知識製成，具有相當之中立性，是其作成過程
    並無不適當之情形，依刑事訴訟法第159條之5規定，均具有
    證據能力，從而，被告前開自白與事實相符，已堪認定。
二、查本件肇事地點依前揭道路交通事故現場圖、調查報告表及
    現場照片所示，並依證人即到場處理本案之員警許唐於原審
    審理時證述之情節(見原審94年9月30日審判筆錄）可知，肇
    事路段為桃園縣龜山鄉○○路、三興路87巷交岔路口附近，
    係雙向4 車道之道路，該路段由萬壽路往新莊方向之單向車
    道路面，繪有用以分隔同向車道之白虛線，路面邊緣則繪有
    指示路面範圍之白色單一實線。又依前述調查報告表及現場
    圖、現場照片所示，肇事後被告車輛停放在桃園縣龜山鄉○
    ○路、三興路87巷交岔路口之斑馬線，車身橫跨在該路段所
    劃分向限制線上，被害人甲○○之機車則停放在被告車輛前
    方之萬壽路右側路旁，參諸被告丙○○於警詢時供稱：「現
    場有移動非原來位置」等語(見94年度偵字第3568號卷第4頁
    ），及於原審審理時供稱：「我是在看到被害人的機車，想
    要閃他，但是還是撞到了，所以停車的時候車身才會在雙黃
    線上」等語（見原審94年9月2日準備程序筆錄），又前開龜
    山鄉○○路、三興路87巷交岔路口停止線前約6.4 公尺之內
    側車道處則遺有玻璃碎片及散落物，足見被告自小客車與被
    害人機車發生碰撞地點，係在遺有玻璃碎片及散落物之龜山
    鄉○○路、三興路87巷交岔路口停止線前約6.4 公尺之內側
    車道，應可認定。再者，本件車禍雙方相互撞擊及受損部位
    ，乃為被害人所騎乘機車之左側中間車身及左前面板處與被
    告所駕駛自小客車右前車頭處發生碰撞，此有卷附雙方車輛
    受損照片足憑（見台灣板橋地方法院94年度偵字第3568號卷
    第6頁下方照片、第7頁下方照片、第8頁下方照片)，且經被
    告於警詢時供述甚明（見同上偵查卷第4頁)，綜合上情，堪
    認被告車輛在與被害人機車發生碰撞前，被害人機車係併行
    行駛在被告車輛右前方處之同一車道，亦可認定。本件肇事
    經送台灣省桃園縣區車輛行車事故鑑定委員會鑑定結果，有
    關被告與被害人兩車係同向併行乙節，亦同此意見，有該鑑
    定委員會94年3月8日桃縣行字第0945200542號函暨分析意見
    書在卷足稽。公訴意旨認前開肇事路段屬彎道坡路，被告駕
    車尚有行經彎道未減速慢行之過失云云，惟查前開肇事路段
    並非彎道，有卷附道路交通事故現場圖及調查報告表可考，
    且依現場照片所示，肇事路段明顯筆直平坦，亦無彎道坡路
    之現象，公訴意旨認前開肇事路段係屬彎道坡路云云，即屬
    有誤。另公訴意旨認被告有行經彎道未減速慢行之違誤一節
    ，此部分卷內並無積極證據足資佐證，且本件肇事路段既非
    屬彎道，則被告自亦無行經彎道未減速慢行之違誤，其此部
    所指自屬不能證明，而前述台灣省桃園縣區車輛行車事故鑑
    定委員會鑑定結果，認被告有車速甚快之違誤云云，亦難採
    取，均併予敘明。按汽車行駛時，駕駛人應注意車前狀況及
    兩車併行之間隔，並隨時採取必要之安全措施，道路交通安
    全規則第94條第3項規定甚明。被告丙○○既執有普通小型
    車駕照，自應依前開道路交通安全規則規定行駛，而依卷附
    道路交通事故調查報告表各欄項目明細所載，肇事當時情況
    天候雖雨，惟日間自然光線、視距良好、道路無缺陷、無障
    礙物，並無不能注意之情事，被告駕車行經肇事路段，疏未
    注意與其同車道同向右前方併行之被害人所騎乘機車保持安
    全間隔，貿然前行，致與被害人騎乘之機車發生碰撞，其顯
    有未注意車前狀況與二車併行間隔之過失至明。又按刑法第
    10條第4項第6款所謂其他於身體或健康有重大不治或難治之
    傷害，係指除去同項第1款至第5款之傷害，而於身體或健康
    傷害重大，且不能治療或難於治療者而言，且其傷害，並不
    以須達於毀敗程度為必要，此與同條第1款至第5款之傷害，
    法文規定須達於毀敗之程度不同（最高法院88年度台上字第
    65 55號裁判要旨參照)。準此，本件被害人甲○○發生車禍
    時，人車倒地並受有第五頸椎暴裂性骨折、左側脛骨與腓骨
    幹閉鎖性骨折、骨盆閉鎖性骨折、肺部挫傷等傷害，於93年
    9月8日在長庚紀念醫院施行頸椎骨折復位固定手術，於同年
    月15日施行脛骨骨折復位固定手術，同年月25日施行清創手
    術，同年11月4 日出院，出院後需專人照顧及使用氣墊床及
    特製輪椅輔助，至94年6月24 日前往長庚紀念醫院復診，經
    診斷結果為頸椎損傷併四肢癱瘓，目前上肢肌力約一分至兩
    分，下肢完全癱瘓，大小便無法控制，生活需專人照顧，並
    經鑑定為四肢極重度障礙，有上開診斷證明書及身心障礙者
    鑑定表附卷可憑（見台灣板橋地方法院檢察署94年度偵字第
    3568號卷第14頁、第32至36頁及原審卷），足見被害人因車
    禍受傷導致其上肢肌力約一分至兩分，下肢完全癱瘓，大小
    便無法控制，生活需專人照顧，應認對被害人之身體、健康
    已達難以治療之重大傷害，而致重傷害之程度，顯見被告之
    過失行為與被害人之重傷害結果間，有相當因果關係。再按
    機器腳踏車行駛之車道及轉彎，應依標誌或標線之規定行駛
    ；無標誌或標線者，依左列規定行駛：(一)在未劃分快慢車
    道之道路，得在最外側二車道行駛；單行道得在最左、右側
    車道行駛，道路交通安全規則第99條第1項第1款定有明文。
    而查本件被害人係騎乘前開機車與被告同向同車道即桃園縣
    龜山鄉○○路往新莊方向行駛，而該路段係雙向4車道，並
    未劃分快慢車道，惟在肇事路段前段路口內側車道劃有禁行
    機車之標線，有被告拍攝之照片附卷可稽，按照交通習慣及
    交通安全之考量，肇事路段之內側車道亦為禁行機車之路段
    ，被害人沿前開路段方向行駛在內側車道，亦有違規而對
    本件車禍之發生亦與有過失。然被告上開過失致重傷之刑責
    並不能因此解免。本件事證明確，被告上揭犯行洵堪認定。
三、核被告丙○○所為，係犯刑法第284條第1項後段之過失致重
    傷害罪。被告於肇事後，於警員前往現場處理，尚不知犯罪
    事實及犯人之前主動向警員坦承肇事，自首犯罪而願接受裁
    判，業經證人許唐警員於原審審理時證述屬實，其行為已合
    於刑法第62條自首之規定，應依該條前段規定減輕其刑。原
    審據以論科，檢察官上訴意旨以原判決量刑過輕指摘原判決
    不當，固無可取，惟原判決認定本件肇事之發生被害人並無
    過失，依上所述，尚有未洽，被告上訴意旨以本件交通事故
    之發生被害人亦與有過失等語指摘原判決不當，為有理由，
    自應由本院將原判決撤銷改判。審酌被告之品行，被告與被
    害人均疏未遵守道路交通安全規則而肇事致被害人受有重傷
    害之結果，所造成之身心痛苦至鉅，終身難以平復，被告事
    發至今，雖曾與被害人家屬洽談和解事宜，但雙方就和解金
    額未能達成合意，仍未賠償被害人之損失，業據告訴人乙○
    ○及被告證述在卷，及被告犯後坦認犯行，態度良好與被害
    人與有過失等一切情狀，量處如主文第2項所示之刑，並諭
    知易科罰金之折算標準，以示懲儆。
據上論斷，應依刑事訴訟法第369條第1項前段、第364條、第299
條第1項前段，刑法第284條第1項後段、第62條前段、第41條第1
項前段，罰金罰鍰提高標準條例第1條前段、第2條，判決如主文
。
本案經檢察官張啟彬到庭執行職務。
中    華    民    國    95    年    1    月    26    日
                  刑事交通法庭  審判長法  官  許國宏
                                      法  官  吳啟民
                                      法  官  楊貴志
以上正本證明與原本無異。
不得上訴。
                                      書記官  顧哲瑜
中    華    民    國    95    年    1     月    26    日
附錄本案論罪科刑法條全文
刑法第284條
因過失傷害人者，處6 月以下有期徒刑、拘役或500 元以下罰金
，致重傷者，處1 年以下有期徒刑、拘役或500 元以下罰金。
從事業務之人，因業務上之過失傷害人者，處1 年以下有期徒刑
、拘役或1000元以下罰金，致重傷者，處3 年以下有期徒刑、拘
役或2000元以下罰金。


司法院資訊處製作；財團法人民間司法改革基金會備份。
